【裁判字號】    92,易,1103
【裁判日期】    920630
【裁判案由】    商標法
【裁判全文】
臺灣板橋地方法院刑事判決                        九十二年度易字第一一０三號
    公  訴  人  臺灣板橋地方法院檢察署檢察官
    被      告  乙○○○
右列被告因違反商標法案件，經檢察官提起公訴（九十二年度偵字第二二０三、二七
六九號），及移
左：
    主  文
乙○○○連續明知為私菸而販賣，處有期徒刑肆月，如易科罰金，以參佰元折算壹日
。
扣案如附表一、二所示之仿冒私菸，均沒收。
    事  實
一、乙○○○明知「長壽」、「Ｇｅｎｔｌｅ」、「Ｓｅｎｖｅｎ  Ｓｔａｒｓ」、
    「ＭＩＬＤ  ＳＥＶＥＮ」及「峰」廠牌之商標圖樣，分別係經台灣省菸酒公賣
    局（現已改制為台灣菸酒股份有限公司，下稱菸酒公司）、日商日本香煙產業股
    份有限公司（下稱日商公司）及瑞士商大衛朵夫公司（下稱大衛朵夫公司），依
    法向我國經濟部中央標準局（現改制為經濟部智慧財產局）申請註冊核准登記，
    取得商標專用權，均核准使用於商標法施行細則第二十七條第十八類之各類菸、
    菸草等其他應屬本類之商品，且明知上開商標圖樣之商品，在國內市場行銷甚廣
    ，為業界及一般消費大眾所共知，並均仍在商標專用期間內，未經前揭公司之同
    意或授權，不得於同一類或類似商品使用相同或近似之商標圖樣。竟仍基於意圖
    欺騙他人及販賣營利之概括犯意，明知其於民國（下同）九十一年十二月十一日
    ，在台北縣三重市重新橋下跳蚤市場內，向不詳姓名年籍之成年人士，以每條新
    台幣（下同）一百六十元至二百五十元不等之代價，購入仿冒上開商標名稱及圖
    樣之私菸，旋於台北縣三重市○○○街二十六號前，將前揭私菸擺放於手推車內
    設攤販賣，以每條二百元至三百元不等之價格，販賣予不特定顧客牟利。嗣於同
    年十二月十二日（起訴書誤載為同年十一月十二日）中午十二時二十分許，經警
    會同台北縣政府財政局稽查人員在上開處所當場查獲，並扣得如附表一所示未賣
    出之私菸計三十二條（起訴書誤載為三十一條）。詎其仍不知悛悔，復承前之概
    括犯意，於九十二年一月二十二日上午某時，在台北縣三重市三和市場內，向不
    詳姓名年籍之成年人士，以每包十七至二十五元不等之代價，購入仿冒上開商標
    名稱及圖樣之私菸，旋於同日上午九時三十分許，將前揭私菸擺放於手推車內，
    推至台北縣蘆洲市○○○路七十六巷口欲販賣時，為警當場查獲，並扣得如附表
    二所示之私菸計十二條七包。
二、案經台北市政府警察局中山分局及台北縣政府警察局蘆洲分局分別報請臺灣板橋
    地方法院檢察署檢察官偵查起訴。
    理  由
一、訊據被告乙○○○固坦承先後各於前揭時、地向不詳姓名年籍成年人士購入如附
    表一、二所示之香菸，並於購入如附表一所示之香菸後販賣之事實不諱，惟矢口
    否認有何違反菸酒管理法之犯行，辯稱：伊不知購入之香菸係私菸，且在蘆洲市
    ○○○路查獲那次伊還沒有販賣云云。經查：
（一）「長壽」、「Ｇｅｎｔｌｅ」、「Ｓｅｎｖｅｎ  Ｓｔａｒｓ」、「ＭＩＬＤ
      ＳＥＶＥＮ」及「峰」廠牌之商標圖樣，分別係經菸酒公司、日商公司及大衛
      朵夫公司，依法向我國經濟部中央標準局（現改制為智慧財產局）申請取得商
      標專用權，均核准使用於商標法施行細則第二十七條第十八類之各類菸、菸草
      等其他應屬本類之商品，並均為大眾所共知之著名商標，其等商標均仍在專用
      期間內等情，有經濟部中央標準局商標註冊證八紙附卷可憑，是菸酒公司、日
      商公司及大衛朵夫公司確實享有商標專用權，合先予認定。
（二）次查，扣案如附表一所示之香菸係屬仿製之偽品等情，亦分別有菸酒公司九十
      一年十二月二十六日函稱：「查獲乙○○○販賣長壽尊爵（Ｇｅｎｔｌｅ）硬
      盒低淡菸、長壽白軟包淡菸及長壽黃硬盒煙樣菸各二包，經鑑定結果均非本公
      司產品」等語；傑太日煙國際股份有限公司（日商公司在台代理商，下稱傑太
      日煙公司）於九十一年十二月十九日函覆：「經比對檢送之ＭＩ－ＮＥ香菸，
      菸包底部鋼模數字0000000，與本公司生產進口的商品管理編號不符，且其菸
      盒外觀顏色與本公司真品不符，香菸口味亦不屬於本公司商品特有之口味，故
      鑑定為仿冒品。經比對檢送之ＭＩＬＤ－ＳＥＶＥＮ香菸，菸包底部鋼模數字
      0000000，與本公司生產進口之商品管理編號不符，且其菸盒上星星標記印刷
      圖樣與本公司真品不符，香菸口味亦不屬於本公司商品特有之口味，故鑑定為
      仿冒品」等語；商真股份有限公司（大衛朵夫公司在台代理商，下稱商真公司
      ）於九十一年十二月二十日函稱：「檢送之黑色大衛朵夫 ＤＡＶＩＤＯＦＦ
      ＣＬＡＳＳＩＣ、白色大衛朵夫 ＤＡＶＩＤＯＦＦ ＬＩＧＨＴ及紅色大衛朵
      夫ＤＡＶＩＤＯＦＦ ＳＵＰＲＥＭＥ經本公司詳加鑑定後，三種香菸菸盒上
      之ＤＡＶＩＤＯＦＦ商標及內含菸品全屬仿冒（假菸），而且菸盒上之專賣憑
      證0000000號及專賣憑證DEC5203亦皆為偽造無誤。菸盒上之中英文銀色及金色
      燙印字體與字型，偽品印刷技術低劣、字體較模糊不清之現象，與真品清晰整
      潔之字體與字型不同。偽品之菸絲顏色較深、呈深褐色，與真品較淺、呈金黃
      色不同，且偽品之菸絲品質低劣，與真品之高質菸絲之特有風味與口感全然不
      同」等情在卷（見甲○九十二年度偵字第二二０三號偵查卷宗第十六、二十一
      、二十二、二十八頁），復有扣案香菸之照片及包裝盒等存卷（見同上卷宗第
      十四、十五頁）可憑，並有如附表一所示之菸品計三十二條扣案可稽，堪認扣
      案如附表一所示之香菸均屬仿冒偽製之私菸，足以使一般社會大眾產生混淆誤
      認。
（三）又扣案如附表二所示之香菸係屬仿品，亦分別有菸酒公司於九十二年一月二十
      二日函稱：「扣案之長壽白軟包淡菸及長壽黃硬盒香菸樣菸各一包，經鑑定結
      果均非本公司產品」等語；傑太日煙公司於九十二年一月二十七日函覆：「經
      比對檢送之Ｍｉｌｄ Ｓｅｖｅｎ Ｌｉｇｈｔｓ香菸，菸包底部鋼模數字3030
      36，與本公司生產進口的商品管理編號不符，且其菸盒上星星標記印刷圖樣與
      本公司真品不符，香菸口味亦不屬於本公司商品特有之口味，故鑑定為仿冒品
      。」等語；商真公司於九十二年月二十九日函稱：「檢送之黑色大衛朵夫ＤＡ
      ＶＩＤＯＦＦ ＣＬＡＳＳＩＣ及白色大衛朵夫ＤＡＶＩＤＯＦＦ ＬＩＧＨＴ
      經本公司詳加鑑定後，茲證明兩種香菸菸盒上之ＤＡＶＩＤＯＦＦ商標及內含
      菸品全屬仿冒（假菸），而且兩種香菸菸盒上之甲○專賣憑證0000000號及專
      賣憑證B DUTY FREE亦皆為偽造無誤。菸盒上之中英文銀色及金色燙印字體與
      字型，偽品印刷技術低劣、字體較模糊不清之現象，與真品清晰整潔之字體與
      字型不同。偽品之菸絲顏色較深、呈深褐色，與真品較淺、呈金黃色不同，且
      偽品之菸絲品質低劣，與真品之高質菸絲之特有風味與口感全然不同」等情在
      卷，（見甲○九十二年度偵字第八七六０號偵查卷宗第十二、十三、十四、十
      五頁），並有扣案香菸之照片及包裝盒等存卷（見同上卷宗第二十一頁）可佐
      ，及有如附表二所示之菸品計十二條七包扣案可稽，則堪認扣案如附表二所示
      之香菸亦均屬仿冒偽製之私菸，且足以使一般社會大眾產生混淆誤認甚明。
（四）被告乙○○○雖辯稱其不知該等香煙係屬私菸云云。惟查，被告於前後二次警
      詢時均陳稱其係向不知姓名年籍之成年人士購買前揭菸品，而扣案如附表一所
      示之菸品係以一百六十元至二百五十元不等之價格買進，並以二百元至三百元
      不等之價格販賣牟利，而扣案如附表二所示之菸品則係以十七至二十五不等之
      價格買進，欲以二十元至至二十六元賣出等語在卷（見甲○九十二年度偵字第
      二二０三、八七六０號偵查卷宗之警詢筆錄），是被告以顯低於市價行情之價
      格販賣上開菸品，衡情其應有以低價販賣私菸之認識甚明，果若被告認所販賣
      之菸品確屬正品，則其當知合法市售之菸品均應有正當之來源，實無從諉為不
      知供應貨源之人之姓名、年籍等資料之情。又所謂販賣，係指以營利為目的，
      將商品販入或賣出而言，不以先買後賣為限，且一有販入或賣出，犯罪即屬完
      成，查被告於九十二年一月二十二日在台北縣三重市三和市場內，意圖營利販
      入私菸，雖未及賣出即遭警查獲，仍屬販賣私菸無疑，是以，被告以上開情詞
      置辯，應屬矯飾卸責之詞，不足採信。本案事證明確，被告之犯行，洵堪認定
      ，應予依法論科。
二、按商標之作用，乃在表彰商標專用權人所生產、製造、加工、檢選、批售或經紀
    之商品，使一般消費者認識該商標之商品，並可藉此辨明商品之來源與信譽，故
    如所販賣商品之商標圖樣非原廠所製作，而係出於他人之仿冒者，若仿冒之商品
    ，足以使一般消費者產生混同或誤認時，對於購買該商標產品之廣大消費者及商
    標專用權人而言，因行為人之販賣行為而被欺騙，是行為人販賣該意圖欺騙他人
    而使用相同於他人註冊商標之圖樣之仿冒商品，係具有「明知」之主觀犯意至明
    。查被告乙○○○販售仿冒商標私菸之犯行，核係犯商標法第六十三條之販賣仿
    冒商標商品罪及菸酒管理法第四十七條之販賣私菸罪。被告先後多次販賣仿冒商
    標商品、販賣私菸之犯行，均時間緊接，犯罪構成要件相同，顯各係基於概括之
    犯意為之，均依連續犯之規定論以一罪，並加重其刑。被告各販賣仿冒私菸犯行
    ，均以一行為觸犯上開二種罪名，為想像競合犯，依刑法第五十五條之規定，應
    從一較重之菸酒管理法第四十七條之連續販賣私菸罪處斷。爰審酌被告犯罪之動
    機雖係為謀生計，惟其販售仿冒他人享有商標專用權之私菸以獲取不法利益，業
    已侵害商標專用權人之權益，所生之危害非淺，且嚴重影響我國之國際形象，惟
    其販入之菸品數量尚屬不多，犯罪後業已坦認部分犯行等一切情狀，量處如主文
    所示之刑，並諭知易科罰金之折算標準。扣案如附表一、二所示之仿冒私菸，均
    係被告所有，業據被告供陳在卷，應依菸酒管理法第五十七條規定，併予宣告沒
    收。
據上論斷，應依刑事訴訟法第二百九十九條第一項前段，菸酒管理法第四十七條、第
五十七條，商標法第六十三條，刑法第十一條前段、第五十五條、第五十六條、第四
十一條第一項前段，罰金罰鍰提高標準條例第二條，判決如主文。
本案經檢察官簡美慧到庭執行職務
中      華      民      國      九十二    年      六    月    三十    日
                                  臺灣板橋地方法院刑事第二庭
                                      法  官  陳  靜  茹
右正本證明與原本無異。
如不服本判決，應於判決送達後十日內，向本院提出上訴狀。
                                      書記官  廖  美  紅
中      華      民      國      九十二    年      七 月     八     日
附錄本案論罪科刑法條全文
商標法第六十三條
明知為前條商品而販賣、意圖販賣而陳列、輸出或輸入者，處一年以下有期徒刑、拘
役或科或併科新臺幣五萬元以下罰金。
菸酒管理法第四十七條
明知為私菸、私酒，而販賣、轉讓或意圖販賣而陳列者，處一年以下有期徒刑、拘役
或科或併科新臺幣十五萬元以上七十五萬元以下罰金。
附表一
      ┌───────────┬───────┬──────┐
      │品                名  │  單位        │   數量     │
      ├───────────┼───────┼──────┤
      │大衛朵夫淡菸白色包裝  │  條（十包）  │   八條     │
      ├───────────┼───────┼──────┤
      │大衛朵夫香菸黑色包裝  │  條（十包）  │   一條     │
      ├───────────┼───────┼──────┤
      │大衛朵夫香菸紅色包裝  │  條（十包）  │   四條     │
      ├───────────┼───────┼──────┤
      │七星香菸深藍色包裝    │  條（十包）  │   三條     │
      ├───────────┼───────┼──────┤
      │七星淡菸淺藍色包裝    │  條（十包）  │   五條     │
      ├───────────┼───────┼──────┤
      │長壽香菸黃色包裝      │  條（十包）  │   三條     │
      ├───────────┼───────┼──────┤
      │長壽淡菸白色包裝      │  條（十包）  │   二條     │
      ├───────────┼───────┼──────┤
      │長壽Ｇｅｎｔｌｅ      │  條（十包）  │   一條     │
      ├───────────┼───────┼──────┤
      │峰香菸                │  條（十包）  │   五條     │
      ├───────────┼───────┼──────┤
      │合計                  │              │   三十二條 │
      └───────────┴───────┴──────┘
附表二
      ┌───────────┬───────┬───────┐
      │品                名  │  單位        │   數量       │
      ├───────────┼───────┼───────┤
      │大衛朵夫香菸黑色包裝  │  條（十包）  │   二條       │
      ├───────────┼───────┼───────┤
      │大衛朵夫香菸白色包裝  │  條（十包）  │   二條一包   │
      ├───────────┼───────┼───────┤
      │長壽香菸黃色包裝      │  條（十包）  │   三條四包   │
      ├───────────┼───────┼───────┤
      │長壽香菸白色包裝      │  條（十包）  │   三條二包   │
      ├───────────┼───────┼───────┤
      │七星淡菸              │  條（十包）  │   二條       │
      ├───────────┼───────┼───────┤
      │合計                  │              │   十二條七包 │
      └───────────┴───────┴───────┘


司法院資訊處製作；財團法人民間司法改革基金會備份。
